臺灣臺南地方法院民事判決　　　　　　　99年度訴字第1143號
原　　　告　洪清章
訴訟代理人　王正宏律師
被　　　告　財政部國有財產局臺灣南區辦事處臺南分處即王財
　　　　　　守之遺產管理人
法定代理人　林秀娟
訴訟代理人　宋金比律師
上列當事人間請求債務不履行損害賠償等事件，本院於民國100
年8月31日言詞辯論終結，判決如下：
    主      文
被告應給付原告新臺幣伍佰萬元，及自民國九十九年九月七日起
至清償日止，按週年利率百分之五計算之利息。
訴訟費用新臺幣伍萬零伍佰元由被告負擔。
本判決於原告以新臺幣壹佰陸拾柒萬元供擔保後，得假執行。但
被告以新臺幣伍佰萬元為原告預供擔保後，得免為假執行。
    事實及理由
壹、程序方面
    按訴狀送達後，原告不得將原訴變更或追加他訴。但請求之
    基礎事實同一者，不在此限，民事訴訟法第255條第1項第2
    款定有明文。所謂請求之基礎事實同一，係指變更或追加之
    訴與原訴之主要爭點有其共同性，各請求利益之主張在社會
    生活上可認為同一或關連，而就原請求之訴訟及證據資料，
    於審理繼續進行在相當程度範圍內具有同一性或一體性，得
    期待於後請求之審理予以利用，俾先後兩請求在同一程序得
    加以解決，避免重複審理，進而為統一解決紛爭者，即屬之
    （最高法院95年台上字第1573號判決意旨參照）。查本件原
    告起訴時，係主張其於向訴外人張太森購買坐落臺南市○○
    區○○段997地號土地（縣市合併前為臺南縣玉井鄉○○段
    997 地號，下稱系爭土地）所有權應有部分二分之一後，亦
    承繼張太森與王財守間因共同以系爭土地設定抵押向銀行借
    款新臺幣（下同）1,000萬元，而應各自負擔借款本息二分
    之一之權利義務關係，嗣王財守未依約按期繳付本息，致其
    需獨自清償1,000萬元本金，而依不當得利之法律關係請求
    原告返還500萬元之不當得利及利息。嗣於訴狀送達後，雖
    未變更聲明，然改以類似預備合併之方式，先位依債務不履
    行損害賠償請求權，請求被告賠償其因王財守未履行債務分
    擔協議所生之損害，備位則主張其於購得系爭土地後，為王
    財守、張太森清償原擔保債權，因此承受原債權人對王財守
    之權利，而依民法第312條規定請求被告清償債務，核屬訴
    訟標的之變更；被告雖不同意原告為上開訴訟標的之變更，
    惟該變更後之先位訴訟標的與原訴之主要爭點，均在於原告
    與王財守間是否有債務分擔協議之存在，而變更後之備位訴
    訟標的，亦得援用原有之證據資料，於審理繼續進行在相當
    程度範圍內具有同一性或一體性，且其各請求利益之主張在
    社會生活上可認為同一或關聯，核屬請求基礎事實同一，依
    上開規定，自應准許。
貳、實體方面
一、原告主張：
  (一)訴外人張太森、王財守前於民國84年8月間共同合資標買
      系爭土地，並登記於張太森名下。嗣於84年10月間，由王
      財守擔任董事長、張太森為董事兼任總經理之太宏碁企業
      股份有限公司（下稱太宏碁公司，已於88年8月11日解散
      登記）以系爭土地為擔保物，向中興銀行股份有限公司（
      下稱中興銀行）借款1,000萬元，並由張太森擔任此筆借
      款之連帶保證人。此筆借款實際上由王財守及張太森各分
      得500萬元，並約定分擔清償責任。張太森復於86年4月間
      ，將系爭土地所有權應有部分二分之一移轉登記予王財守
      ，以求名實相符。至86年10月，張太森將系爭土地進行轉
      貸，轉向台北銀行股份有限公司（下稱台北銀行，嗣後與
      富邦銀行合併為台北富邦銀行）貸款l,000萬元，由張太
      森擔任借款人，王財守、張太森並提供其名下所有之系爭
      土地應有部分各二分之一作為擔保，為台北銀行設定抵押
      權，並由王財守擔任此筆借款之連帶保證人。張太森於上
      開貸款核撥放款之86年10月28日，因考量其本身已成為名
      義上債務人，乃要求王財守簽立確認書，確認王財守就此
      筆債務須負擔500萬元之清償責任，並於同日依王財守之
      指示，將1,000萬元中之8,972,320元匯入太宏碁公司帳戶
      ，以清償太宏碁公司積欠中興銀行之債務（即轉貸前之債
      務），剩餘約100萬元則依張太森、王財守間共同分擔債
      務之協議內容，由渠等二人分別取得50萬元。
  (二)87年2月間，張太森因其經營之公司資金調度困難，乃將
      其所有系爭土地所有權應有部分二分之一移轉予原告，並
      由原告承受關於該地之所有權利義務。其時張太森、王財
      守及原告已達成協議，由原告接替張太森之地位，擔任形
      式借款人向台北銀行借款1,000萬元（下稱系爭借款），
      並由原告及王財守各自負擔500萬元貸款之清償責任，王
      財守亦配合換約繼續擔任連帶保證人，並提供系爭土地作
      為擔保。原告繼受系爭土地之權利義務後，便與王財守共
      同支付台北銀行借款之利息，王財守自87年6月起至88年5
      月止亦有履行其與原告及張太森間之協議（即與原告各自
      負責清償500萬元），按月分攤貸款本息之二分之一，匯
      入或存入款項至原告在台北銀行之帳號000000000000號還
      款專戶內，用以繳付貸款。惟至88年6月，王財守開始未
      能依約按期支付借款利息，台北銀行乃於88年10月30日向
      法院聲請對借款人即原告及連帶保證人王財守發支付命令
      ，原告為避免個人債信受損，便於89年7月28日向台北銀
      行清償全部借貸金額。王財守依其與原告之協議，本應與
      原告各自分擔500萬元之清償責任，並按月將應分攤之二
      分之一貸款本息匯入原告於台北銀行之還款帳戶內，卻違
      約未履行給付之責，致原告喪失分期清償之期限利益，不
      得不將1,000萬元之債務清償完畢，且需代王財守清償其
      所應分攤之500萬元，而受有損失，是原告自得依債務不
      履行損害賠償之規定，請求王財守賠償500萬元之損失。
  (三)倘認原告與王財守、張太森間並無如上所述之協議，則原
      告既為抵押物即系爭土地所有權應有部分二分之一之所有
      權人，自屬利害關係人，而張太森與王財守因於86年10月
      間向台北銀行借款l,000萬元所成立之連帶債務，係由原
      告以其於87年3、4月間向台北銀行貸得之1,000萬元所清
      償，依民法第312條「就債之履行有利害關係之第三人為
      清償者，於其清償之限度內承受債權人之權利」之規定，
      原告亦已承受取得原債權人台北銀行對債務人張太森及連
      帶保證人王財守之1,000萬元借款債權，仍得據此請求王
      財守給付500萬元及利息。
  (四)又王財守已於88年12月28日死亡，被告為王財守之遺產管
      理人，依民法第1179條第1項第4款規定，負有清償債務之
      職務。而原告得依債務不履行之損害賠償、或依承受自台
      北銀行之連帶債權，請求王財守給付500萬元，爰依類似
      預備合併之方式，以單一之聲明主張上開二項訴訟標的，
      請求先就債務不履行之損害賠償部分之主張為裁判。
  (五)爰聲明：
    1.被告應給付原告500萬元，及自起訴狀繕本送達翌日起至
      清償日止，按年息百分之5計算之利息。
    2.願供擔保請准宣告假執行。
二、被告方面：
  (一)被告否認原告及王財守間立有分擔債務之協議。原告所提
      出之確認書上王財守之簽章均非真正，且該確認書正本現
      仍由證人張太森所持有，而此係債權讓與之重要文件，如
      確有債權讓與一事，證人應將確認書交予原告收持，足見
      並無原告所稱債務承擔協議之情事。況張太森、王財守既
      曾簽立上開確認書，何以在原告、張太森與王財守三人一
      同協議債權轉讓事宜時，反而未要求簽立書面，實有悖常
      理。
  (二)又原告主張張太森與王財守簽立上開確認書後，張太森乃
      於同日將1,000萬元中之8,972,320元依照王財守之指示匯
      入太宏碁公司之帳戶內以清償太宏碁公司積欠中興銀行之
      債務，剩餘約100萬元則依張太森與王財守之協議內容，
      由其二人各取回50萬元。而依太宏碁公司設立登記事項卡
      所載，張太森與王財守均僅各十分之一股權即160股。又
      此一說法，與原告所述「張太森、王財守各分得500萬元
      」即有出入，且原告所稱之8,972,320元係匯入太宏碁公
      司帳戶，與王財守個人無關，不能證明張太森有交付王財
      守500萬元。況上開積欠中興銀行之債務業於86年10月28
      日因清償，是縱如原告主張王財守及張太森就中興銀行之
      借款，各實質分得500萬元，此筆債務亦已於86年10月28
      日清償。
  (三)另原告以王財守擔任原告向台北銀行借款之連帶保證人及
      抵押權設定義務人乙節，作為王財守有與原告共同分擔1,
      000萬元借款之佐證，然王財守與原告間並無任何協議，
      已如前述，況連帶保證人、抵押權設定義務人均非債務人
      ，如王財守應分擔該l,000萬元之借款，大可於設定抵押
      權時，將王財守列為義務人兼債務人。而證人張太森是利
      害關係人，其證言恐有偏頗之虞，不足採信。此外，台北
      富邦銀行所檢送之4張票據，亦無法證明王財守有原告所
      稱負擔500萬元債務之情形。至於為何會以菘柏企業股份
      有限公司簽發之支票或本票給付，此或為商人、公司間之
      調度或為客票之情形，亦有可能。而原告係主債務人，負
      有最終清償之責，故縱其向台北銀行清償，對擔任連帶保
      證人之王財守而言，原告根本非利害關係人，原告係以其
      自己所有土地之應有部分二分之一設定抵押權予抵押權人
      ，而非為「擔保財產取得人」，自無民法第312條之適用
      。
  (四)並聲明：
    1.原告之訴駁回。
    2.如受不利判決，願供擔保請准宣告免為假執行。
三、兩造不爭執事項及爭點如下：
  (一)不爭執事項：
    1.訴外人王財守於88年12月28日死亡，被告經本院選任為王
      財守之遺產管理人。
    2.訴外人張太森於84年8月3日因拍賣取得系爭土地，嗣於86
      年4月25日以買賣為原因將系爭土地所有權應有部分二分
      之一移轉登記予王財守。張太森復於87年3月4日，以買賣
      為原因將其所有系爭土地所有權應有部分二分之一移轉登
      記予原告。是系爭土地現為原告與王財守共有，應有部分
      比例各為二分之一。
    3.張太森於86年10月28日向台北銀行借款l,000 萬元，並由
      王財守擔任上開借款之連帶保證人（見本院卷一第130 至
      132頁）此筆借款已於87年4月22日由原告所有之台北銀行
      帳號000000000000號帳戶轉入10,062,842元之方式將本息
      清償。
    4.原告及王財守於87年4月2日以系爭土地為擔保，為台北銀
      行設定擔保債權最高限額1,200萬元之抵押權。原告於88
      年4月20日向台北銀行借款1,000萬元，並由王財守擔任上
      開借款之連帶保證人，該筆借款借據上另載明初放日期為
      87年4 月22日（見本院卷一第133至134頁）。此筆借款由
      原告於89年7月28日清償。
  (二)爭執要點：
    1.原告與王財守間有無達成王財守應負擔二分之一借款清償
      責任之協議？
    2.原告是否依民法312條承受原台北銀行對王財守之債權？
四、本院之判斷：
  (一)按當事人主張有利於己之事實者，就其事實有舉證之責任
      。民事訴訟法第277條前段定有明文。本件原告主張其與
      王財守間就系爭借款，定有各自負擔半數即500萬元清償
      責任之協議，既為被告所否認，自應由原告就此一有利事
      實負舉證之責。次按證明應證事實之證據資料，並不以可
      直接單獨證明之直接證據為限。凡先綜合其他情狀，證明
      某事實，再由某事實為推理，資以證明應證事實，該證明
      某事實之間接證據，亦包括在內。又主張法律關係存在之
      當事人，固應就該法律關係發生所須具備之特別要件，負
      舉證之責任，惟此特別要件之具備，茍能證明間接事實，
      且該間接事實與要件事實間，依經驗法則及論理法則已足
      推認其因果關係存在者，自無不可，非以直接證明要件事
      實為必要（最高法院85年度台上字第856號、91年度台上
      字第2578號、92年度台上字第1971號判決參照）。是原告
      縱然無法提出直接證據，然若其所提出之間接證據，足以
      證明客觀事實，然後得以推認原告與王財守間有債務分擔
      協議存在，依據上開說明，亦非法所不許。
  (二)經查，自原告所有之前台北銀行帳號000000000000號帳戶
      （即系爭借款每月應償還本息之約定還款帳戶，見本院卷
      一第133頁借據第六條第6款約定）存褶內頁交易明細所示
      （見本院卷一第102至105頁），自87年6月份起至88年5月
      份止各期貸款繳款日前，均有二筆分別為當期應繳本息總
      額二分之一之金額轉入或匯入；且經本院向台北富邦銀行
      調取上開帳戶交易明細中轉收票據（即存褶摘要欄載為「
      轉交」、「本交票」、「次交票」者）之傳票資料，其中
      87 年7月28日轉收之36,575元支票、87年9月25日轉收之
      37 ,684元本票、88年1月28日轉收之37,327元本票及88年
      2月26日轉收之37,323元支票，發票人均載為「菘柏企業
      股份有限公司王財守」；而87年8月26日377,750元存款存
      入憑條、87年9月25日37,684元存款存入憑條、87年10月
      26日36,392元存款存入憑條之摘要欄則分別記載「菘柏存
      利息」、「菘柏」、「王財守繳納1/2利息」等字句（關
      於各筆金額及其所對應之傳票，詳見附表）。上開由「菘
      柏企業股份有限公司王財守」所開立之4紙票據，金額均
      恰為系爭借款當期應繳金額之半數（僅87年9月25日之37,
      684 元本票因當期應繳金額75,369元無法整除，而於尾數
      有1元之差），難謂僅屬巧合，顯然係專為清償系爭借款
      各期本息之半數所開立；而上開存款存入憑條摘要欄中之
      記載，亦彰明各該金額之來源為何，其中「王財守繳納1/
      2利息」之記載更已表明該筆金額之用途。綜合上開事證
      ，堪認原告主張王財守前曾按月分攤系爭借款應繳本息之
      半數乙情，確屬真實，應予採信。而此一事實，雖非得證
      明原告與王財守間債務分擔協議之直接證據，惟原告既為
      名義上之借款人，本應由原告自行負擔清償之責，待原告
      未按期清償時，王財守始負連帶保證人及物上保證人責任
      ；倘王財守與原告間並無各自分擔半數債務之協議，當無
      按月代原告清償二分之一貸款本息之理，是由王財守前曾
      按月分攤系爭借款應繳本息半數之事實，已足推認原告與
      王財守間債務分擔協議之存在。
  (三)次查，證人張太森到庭具結證稱：伊之前和王財守經營太
      宏碁公司，並一起向銀行借錢，借到的錢一人500萬，當
      時太宏碁公司向中興銀行借款用以開發悶燒鍋，尚欠800
      多萬元未還，故借得的1,000萬元先還此筆借款，其餘100
      多萬再一人分一半；因是以伊的名義當借款人，故立上開
      確認書；伊與王財守有和銀行溝通，每月各匯一半利息錢
      進去；後來伊與原告、王財守三人達成口頭協議，伊將土
      地應有部分及債務都移給原告，並將抵押的債務自土地價
      金中扣除；伊將債務移轉給原告之後，有追蹤好幾個月，
      王財守均有依照約定付利息，後來有一次伊自大陸回台灣
      時，聽說王財守沒有照約定付利息，台北銀行向原告催繳
      ，由原告將此筆債務清償掉等語（見本院卷一第89、90頁
      ）。查證人所述關於系爭土地所有權之變動過程、數筆借
      款之內容等，均與兩造不爭執之事實相符（即不爭執事項
      第2、3項），又自太宏碁公司之登記事項卡觀之，該公司
      自設立至解散為止，均由王財守擔任董事長、張太森則任
      董事及總經理（見本院卷一第116頁至123頁），而於我國
      中小企業中，由經營者私人借款供公司營運使用之情形，
      亦非罕見，是證人張太森所證稱其與王財守間就借款之源
      起及分擔方式，尚合常情，亦與原告所提出由張太森及王
      財守簽立之確認書「立確認書人以共同持分所有座落台南
      縣玉井鄉○○段997號土地向台北市銀行設定抵押借款新
      台幣壹仟萬元。查該筆借款形式書面係以張太森為債務人
      ，王財守為連帶保証人，乃實質借款內容係立確認書人各
      借款貳分之壹。」之記載相符（見本院卷一第17頁）；復
      參照王財守於87年3月4日張太森將系爭土地所有權應有部
      分二分之一出售予原告後，仍於87年4月2日與原告共同以
      系爭土地為擔保，為台北銀行設定擔保債權最高限額1,20
      0萬元之抵押權，並擔任原告向台北銀行借款之連帶保證
      人，且按期清償應繳本息之半數，則證人張太森稱其原與
      王財守間有債務分擔協議，於其將系爭土地應有部分出售
      予原告後，另由原告依原有之模式，再與王財守成立債務
      分擔協議等語，應堪信實。被告雖以確認書上王財守之方
      形印文與本院卷一第135頁保證契約上之圓形印文不同，
      及該確認書現仍由證人張太森持有云云，否認確認書之真
      正，惟就現今社會常情，一人同時擁有、使用多枚印章之
      情形，亦所多見，自不得單以確認書上印文與上開保證契
      約上印文不同即否認其真正；且該確認書僅係張太森與王
      財守間之書面協議，其原本由身為當事人之張太森持有，
      本屬當然，且該確認書之內容僅涉及張太森、王財守間之
      權義關係，與原告無涉，亦無法作為證明原告本件主張之
      直接證據，實難認原告有偽造此確認書，再迂迴作為本件
      證據之用之動機，是被告上開所辯，不足採認。
  (四)從而，綜據王財守曾按月分攤系爭借款應繳本息半數之事
      實及證人張太森之證述，已足證明原告與王財守間確曾就
      系爭借款成立債務分擔協議，是原告主張其與王財守間協
      議就系爭借款本息各負一半清償責任乙節，堪認屬實。
  (五)按因可歸責於債務人之事由，致給付不能者，債權人得請
      求賠償損害。因可歸責於債務人之事由，致為不完全給付
      者，債權人得依關於給付遲延或給付不能之規定行使其權
      利。民法第226條第1項、第227條第1項定有明文。王財守
      與原告既定有債務分擔協議，則王財守自應依此協議，清
      償系爭借款應繳本息之半數。惟系爭借款自88年5月間即
      有未依期繳款之情形，嗣本院依台北銀行之聲請，於88年
      10 月30日對原告及王財守核發88年度促字第47271號支付
      命令，命其清償系爭借款本息暨違約金，復由原告於89年
      7 月28日清償系爭借款等情，有原告提出之還款帳戶存褶
      內頁、上開支付命令及台北銀行支付命令聲請狀影本為證
      ，且為兩造所不爭執，應信為實。查原告固為系爭借款名
      義上之借款人，而於借款期間屆至時需對台北銀行負全額
      清償之責，倘王財守依約履行其與原告間之債務分擔協議
      ，清償系爭借款之半數，則原告為清償借款實際所需支出
      者，僅為債務總額之半數，然王財守未依約履行，致原告
      基於名義借款人之地位需清償原應由王財守負擔之半數債
      務，自應認原告所受之損害即為其代王財守所清償之金額
      ，而自台北富邦銀行所提供之系爭借款放款帳卡可知（見
      本院卷一第54頁），迄原告於89年7月28日清償前，系爭
      借款之未還本金餘額尚有1,000萬元，則原告主張其受有
      1,000萬元之半數即500萬元之損害，堪予採信，而此一損
      害，與王財守未履行債務分擔協議間，有因果關係，是原
      告依據上開債務不履行之規定，就所受損害部分，請求王
      財守賠償，即屬有據。而王財守已於88年12月28日死亡，
      現由被告擔任其遺產管理人，則原告依債務不履行損害賠
      償之規定，請求被告即王財守之遺產管理人給付500萬元
      ，及自起訴狀送達翌日即99年9月7日起至清償日止，按週
      年利率百分之5計算之遲延利息，為有理由，應予准許。
      又按原告以單一之聲明主張數項訴訟標的，而就各該訴訟
      標的定有先後請求裁判之順序，於先位訴訟標的有理由時
      ，即不請求就備位訴訟標的為裁判者，學說上稱為類似的
      預備訴之合併。本件原告以單一之聲明，於先位本於債務
      不履行之法律關係請求被告賠償其損害，倘不成立，始於
      備位依民法第312條法定債權移轉之規定請求被告清償債
      務，本院既認為原告主張先位債務不履行損害賠償之請求
      為有理由，即無庸就備位請求為審酌，附此敘明。
五、兩造分別陳明願供擔保請准宣告假執行或免為假執行，核均
    無不合，爰分別酌定相當之擔保金額准許之。
六、末按法院為終局判決時，應依職權為訴訟費用之裁判，民事
    訴訟法第87條第1項定有明文，經核本件訴訟費用額為50,50
    0元（即第一審裁判費），應由敗訴之被告負擔，爰依上開
    規定確定訴訟費用之負擔如主文第二項所示。
七、本件事證已臻明確，兩造所為其他攻擊、防禦方法，經審酌
    結果，核與判決結果不生影響，爰不逐一論述，併此敘明。
八、據上論結，本件原告之訴為有理由，依民事訴訟法第78條、
    第87條第1項、第390條第2項、第392條第2項，判決如主文
    。
中    華    民    國    100    年    9    月    14    日
                  民事第三庭   審判長法  官   杭起鶴
                                     法  官   陳淑卿
                                     法  官   張玉萱
以上正本證明與原本無異。
如對本判決上訴，須於判決送達後20日內向本院提出上訴狀。如
委任律師提起上訴者，應一併繳納上訴審裁判費。
中    華    民    國   100    年    9     月    15    日
                                     書記官   陳雅慧
  ┌──────────────────────────────────────────────────────┐
  │ 附表                                                                                                       │
  ├──┬──────┬────────┬───────────────────────────────────┤
  │    │  扣繳日期  │應  繳  總  額  │              二  筆  匯（轉） 入  款  項                             │
  │    │            │                ├───────┬──────┬─────┬──────────────┤
  │    │            │                │匯（轉）入日期│  金  額    │存簿摘要  │      對應之傳票            │
  ├──┼──────┼────────┼───────┼──────┼─────┼──────────────┤
  │    │            │                │87年6月23日   │ 37,795元   │匯入款    │                            │
  │ 1  │87年6月26日 │   75,598元     ├───────┼──────┼─────┼──────────────┤
  │    │            │                │87年6月25日   │ 37,794元   │本交票    │                            │
  ├──┼──────┼────────┼───────┼──────┼─────┼──────────────┤
  │    │            │                │87年7月23日   │ 36,575元   │匯入款    │                            │
  │    │            │                ├───────┼──────┼─────┼──────────────┤
  │    │            │                │87年7月28日   │ 36,575元   │轉收      │發票人為「菘柏企業股份有限│
  │ 2  │87年7月28日 │   73,150元     │              │            │          │  公司王財守」之支票，見本院│
  │    │            │                │              │            │          │  卷一第140頁。             │
  │    │            │                │              │            │          │存款存入憑條（摘要欄空白）│
  │    │            │                │              │            │          │  ，見本院卷一第141頁。     │
  ├──┼──────┼────────┼───────┼──────┼─────┼──────────────┤
  │    │            │                │87年8月26日   │ 37,750元   │次交票    │無票據影本。              │
  │    │            │                │              │            │          │存款存入憑條（摘要欄記載「│
  │    │            │                │              │            │          │  菘柏存利息」），見本院卷一│
  │ 3  │87年8月28日 │   75,501元     │              │            │          │  第142頁。                 │
  │    │            │                ├───────┼──────┼─────┼──────────────┤
  │    │            │                │87年8月27日   │ 37,750元   │匯入款    │                            │
  ├──┼──────┼────────┼───────┼──────┼─────┼──────────────┤
  │    │            │                │87年9月25日   │ 37,684元   │轉收      │發票人為「菘柏企業股份有限│
  │    │            │                │              │            │          │  公司王財守」之本票，見本院│
  │    │            │                │              │            │          │  卷一第145頁。             │
  │    │            │                │              │            │          │存款存入憑條（摘要欄記載「│
  │ 4  │87年10月1日 │   75,369元     │              │            │          │  菘柏」），見本院卷一第143 │
  │    │            │                │              │            │          │  頁。                      │
  │    │            │                ├───────┼──────┼─────┼──────────────┤
  │    │            │                │87年10月1日   │ 37,685元   │匯入款    │                            │
  ├──┼──────┼────────┼───────┼──────┼─────┼──────────────┤
  │    │            │                │87年10月26日  │ 36,392元   │本交票    │無票據影本。              │
  │    │            │                │              │            │          │存款存入憑條（摘要欄記載「│
  │    │            │                │              │            │          │  王財守繳納1/2利息」），見 │
  │ 5  │87年10月31日│   72,785元     │              │            │          │  本院卷一第144頁。         │
  │    │            │                ├───────┼──────┼─────┼──────────────┤
  │    │            │                │87年10月30日  │ 36,392元   │匯入款    │                            │
  ├──┼──────┼────────┼───────┼──────┼─────┼──────────────┤
  │    │            │                │87年11月25日  │ 37,493元   │次交票    │無票據影本。              │
  │    │            │                │              │            │          │存款存入憑條（摘要欄空白）│
  │ 6  │87年11月27日│   74,987元     │              │            │          │  ，本院卷一第145頁。       │
  │    │            │                ├───────┼──────┼─────┼──────────────┤
  │    │            │                │87年11月25日  │ 37,493元   │匯入款    │                            │
  ├──┼──────┼────────┼───────┼──────┼─────┼──────────────┤
  │    │            │                │87年12月24日  │ 36,208元   │次交票    │無票據影本。              │
  │    │            │                │              │            │          │存款存入憑條（摘要欄空白）│
  │ 7  │88年1月5日  │   72,417元     │              │            │          │  ，見本院卷一第146 頁。    │
  │    │            │                ├───────┼──────┼─────┼──────────────┤
  │    │            │                │87年12月31日  │ 36,208元   │匯入款    │                            │
  ├──┼──────┼────────┼───────┼──────┼─────┼──────────────┤
  │    │            │                │88年1月28日   │ 37,327元   │轉收      │發票人為「菘柏企業股份有限│
  │    │            │                │              │            │          │  公司王財守」之本票，見本院│
  │    │            │                │              │            │          │  卷一第153頁。             │
  │    │            │                │              │            │          │存款存入憑條（摘要欄空白）│
  │ 8  │88年1月29日 │   74,654元     │              │            │          │  ，見本院卷一第147頁。     │
  │    │            │                ├───────┼──────┼─────┼──────────────┤
  │    │            │                │88年1月28日   │ 37,327元   │匯入款    │                            │
  ├──┼──────┼────────┼───────┼──────┼─────┼──────────────┤
  │    │            │                │88年2月25日   │ 37,323元   │匯入款    │                            │
  │    │            │                ├───────┼──────┼─────┼──────────────┤
  │    │            │                │88年2月26日   │ 37,323元   │轉收      │發票人為「菘柏企業股份有限│
  │ 9  │88年3月1日  │   74,646元     │              │            │          │  公司王財守」之支票，見本院│
  │    │            │                │              │            │          │  卷一第152頁。             │
  │    │            │                │              │            │          │存款存入憑條（摘要欄空白）│
  │    │            │                │              │            │          │  ，見本院卷一第148頁。     │
  ├──┼──────┼────────┼───────┼──────┼─────┼──────────────┤
  │    │            │                │88年3月24日   │ 33,652元   │匯入款    │                            │
  │    │            │                ├───────┼──────┼─────┼──────────────┤
  │ 10 │88年3月26日 │   67,304元     │88年3月24日   │ 33,652元   │次交票    │無票據影本。              │
  │    │            │                │              │            │          │存款存入憑條（摘要欄空白）│
  │    │            │                │              │            │          │  ，見本院卷一第149頁。     │
  ├──┼──────┼────────┼───────┼──────┼─────┼──────────────┤
  │    │            │                │88年5月27日   │18,020元    │次交票    │                            │
  │    │            │                │              │            │          │                            │
  │ 11 │88年5月31日 │   36,041元     ├───────┼──────┼─────┼──────────────┤
  │    │            │                │88年5月29日   │18,020元    │匯入款    │                            │
  └──┴──────┴────────┴───────┴──────┴─────┴──────────────┘